【裁判字號】    99,訴緝,84
【裁判日期】    991026
【裁判案由】    違反槍砲彈藥刀械管制條例等
【裁判全文】
臺灣桃園地方法院刑事判決              99年度訴緝字第84號
公  訴  人  臺灣桃園地方法院檢察署檢察官
被      告  甲○○原名蔡明修.
選任辯護人  王道光律師
            姜至軒律師
            賴彌鼎律師
上列被告因違反槍砲彈藥刀械管制條例等案件，經檢察官提起公
訴（98年度偵字第95號），本院判決如下：
    主  文
甲○○未經許可，持有可發射子彈具有殺傷力之改造手槍，處有
期徒刑參年陸月，併科罰金新臺幣陸萬元，罰金如易服勞役，以
新臺幣壹仟元折算壹日；扣案如附表一、附表二編號(一)、(三)、(六)
號所示之物均沒收。又以加害生命、身體之事，恐嚇他人，致生
危害於安全，處有期徒刑參月，扣案如附表一、附表二編號(一)、
(三)、(六)號所示之物均沒收。應執行有期徒刑參年捌月，併科罰金
新臺幣陸萬元，罰金如易服勞役，以新臺幣壹仟元折算壹日；扣
案如附表一、附表二編號(一)、(三)、(六)號所示之物均沒收。
    事  實
一、甲○○明知可發射子彈具有殺傷力之改造手槍及具有傷害力
    之子彈，係槍砲彈藥刀械管制條例所列管之違禁物，未經主
    管機關許可，不得無故持有，竟仍基於非法持有具殺傷力之
    改造手槍及子彈之犯意，於民國94年間某日，以新臺幣（下
    同）10萬元之代價，透過網路向姓名、年籍不詳之人購買具
    殺傷力之仿BERETTA廠92FS 型半自動手槍換裝土造金屬槍管
    而成之改造手槍（槍枝管制編號0000000000號）、仿WALTHE
    R廠PPK/S型半自動手槍換裝土造金屬槍管而成之改造手槍（
    槍枝管制編號0000000000號）各1 枝、口徑9mm（9×21mm）
    制式子彈5顆、9mm（9×19mm）制式子彈25顆、9mm制式子彈
    4 顆、金屬彈殼組合直徑9.1mm金屬彈頭而成之非制式子彈1
    顆及8.0±0.5mm非制式子彈7 顆等具殺傷力子彈42顆而持有
    之，旋即將之藏放在桃園縣桃園市○○街36號10樓住處。嗣
    於97年12月10日凌晨，甲○○因在桃園縣桃園市○○路99號
    某酒店內，酒後與2 名真實姓名、年籍均不詳之人發生口角
    爭執並遭其等持菸灰缸毆傷頭部，由友人送至桃園敏盛醫院
    治療，甲○○憤恨難平，且懷疑上開不明人士為桃園縣桃園
    市○○路3號1樓錢櫃KTV 圍事之黑道成員，遂基於恐嚇之犯
    意，返回住處拿取前揭具殺傷力之改造手槍 2枝及子彈數顆
    ，而於同日凌晨6 時39分許，持往上址錢櫃KTV 一樓大廳，
    以仿BERETTA 廠92FS型半自動手槍製造之改造手槍朝天花板
    連開6槍（僅擊發2次），而以此加害生命、身體之事恐嚇櫃
    檯服務人員林欣怡，使林欣怡心生畏懼，致生危害於安全。
    甲○○洩憤後旋即趁隙離開現場返回住處，惟於現場留有未
    擊發之9mm制式子彈4顆、9mm（9×19mm）制式彈殼2 顆及仿
    BERETTA 廠92FS型半自動手槍製造之改造手槍零件保險插栓
    1 個。嗣警據報前往現場勘察，當場扣得遺落在現場之上揭
    子彈4顆、彈殼2顆及槍枝保險插栓1 個，並由錄影監視畫面
    ，查知甲○○涉有重嫌，遂於97年12月10日上午10時50分許
    ，前往甲○○上址住處得其同意後執行搜索，而於甲○○住
    處房間內起獲上揭槍枝2枝、9mm（9×21mm）制式子彈5顆、
    9mm（9×19mm）制式子彈23 顆、金屬彈殼組合直徑9.1mm金
    屬彈頭而成之非制式子彈1顆及8.0±0.5mm非制式子彈7顆，
    而查悉上情。
二、案經桃園縣政府警察局桃園分局報請臺灣桃園地方法院檢察
    署檢察官偵查起訴。
    理    由
壹、程序事項：
一、按刑事訴訟法第156條第1項之規定，被告之自白非出於強暴
    、脅迫、利誘、詐欺、疲勞訊問、違法羈押或其他不正之方
    法，且與事實相符者，得為證據。查本件被告甲○○、辯護
    人於準備程序、審判期日對於公訴檢察官提出被告之警詢、
    檢察官訊問筆錄等證據能力均不爭執，且未抗辯其關於持有
    槍枝、子彈之自白非出於任意性，亦查無明顯事證足認檢察
    官及警察機關於製作該等筆錄時，有對被告施以法律所禁止
    之不正方法等情事，應認該審判外之自白具有任意性，而認
    有證據能力。
二、次按被告以外之人於審判外之言詞或書面陳述，除法律有規
    定者外，不得作為證據，刑事訴訟法第159條第1項固有明文
    。然依同法第159條之5規定：「被告以外之人於審判外之陳
    述，雖不符前4 條之規定，而經當事人於審判程序同意作為
    證據，法院審酌該言詞陳述或書面陳述作成時之情況，認為
    適當者，亦得為證據。當事人、代理人或辯護人於法院調查
    證據時，知有第159條第1項不得為證據之情形，而未於言詞
    辯論終結前聲明異議者，視為有前項之同意」，其立法旨趣
    無非係慮及傳聞證據未經當事人之反對詰問予以核實，原則
    上先予排除，惟若當事人已放棄詰問或未聲明異議，基於證
    據資料愈豐富，愈有助於真實發見之理念，且強化言詞辯論
    主義，法院仍可承認該傳聞證據之證據能力。本件證人林欣
    怡、李佳穎及陳淑惠於案發後由桃園縣政府警察局桃園分局
    武陵派出員警製作筆錄（見臺灣桃園地方法院檢察署98年度
    偵字第95號卷第13-23 頁），於詢問過程中，製作筆錄之員
    警未有何強暴、脅迫或以其他不正方法等情事，是以證人林
    欣怡、李佳穎及陳淑惠之警詢筆錄依法雖屬傳聞證據，原不
    具證據能力，然其陳述既未經檢察官、被告及辯護人就證據
    能力表示異議，於審判程序中亦經本院提示並告以要旨，且
    各由檢察官、被告及辯護人表示意見，復審酌該等言詞陳述
    作成時之外部情況並無不當，自具有特別可信性，本院自得
    逕以卷附證人林欣怡、李佳穎及陳淑惠警詢筆錄採為認定事
    實之依據。此外，卷附之桃園縣政府警察局桃園分局武陵派
    出所扣押筆錄、扣押物品目錄表、刑案現場勘察報告各1 份
    、錢櫃KTV一樓監視器翻拍及現場照片共24 幀、天羅地網畫
    面翻拍照片6 幀、搜索及扣押物照片共13幀表等物（見臺灣
    桃園地方法院檢察署98年度偵字第95號卷第24-27、30-50、
    53-64 頁），亦無證據證明係公務員違背法定程序取得之物
    ，復為檢察官、被告及辯護人所不爭執，依法得為證據。
三、依刑事訴訟法第208 條之規定，所謂鑑定乃指於刑事訴訟程
    序中為取得證據資料而由檢察官或法官指定具有特別知識經
    驗之鑑定人、學校、機關或團體，就特定之事物，以其專業
    知識加以分析、實驗而作判斷，以為偵查或審判之參考。故
    而不論鑑定人或鑑定機關、學校、團體，均應由檢察官或法
    官視具體個案之需要而為選任，始符合刑事訴訟法第208 條
    之規範本旨，否則所為鑑定，仍屬於傳聞證據。但對於司法
    警察機關調查中之案件，或有量大或急迫之情形，為因應實
    務之現實需求，認為當然有鑑定之必要者，基於檢察一體原
    則，得由該管檢察長對於轄區內之案件，以事前概括選任鑑
    定人或囑託鑑定機關（團體）之方式，俾便轄區內之司法警
    察官、司法警察對於調查中之此類案件，得即時送請事前已
    選任之鑑定人或囑託之鑑定機關（團體）實施鑑定，以求時
    效，此有法務部92年9月1日法檢字第0920035083號函可按。
    而臺灣高等法院檢察署檢察長概括選任法務部調查局、內政
    部警政署刑事警察局為「槍彈有無殺傷力之鑑定」鑑定機關
    ，具有全國一致性，為本院辦案職務上已知之事實，此種由
    司法警察依檢察官所概括選任之鑑定機關所為之鑑定結果，
    與檢察官選任或囑託為鑑定者，性質上並無差異，同具有證
    據能力。查記載本件扣案槍、彈有無殺傷力及彈道比對之內
    政部警政署刑事警察局所出具之97年1月7日刑鑑字第097019
    4880號、97年1月10日刑鑑字第0970194910號鑑驗書各1份（
    見臺灣桃園地方法院檢察署98年度偵字第95 號卷第95-96、
    99-103頁），雖係由桃園縣政府警察局桃園分局函送鑑定，
    惟內政部警政署刑事警察局為臺灣高等法院檢察署檢察長事
    前概括選任鑑定機關，所為鑑定結果，自有證據能力（最高
    法院96年度臺上字第2860號判決意旨參照）。況檢察官、被
    告及辯護人於本院行準備程序及審理時，就此部分證據之證
    據能力均表示沒有意見，截至本件辯論終結時止，復均未聲
    明異議，核以上開槍彈鑑定書與檢察官主張之事實有關聯性
    ，是可認上開槍彈鑑定書具有證據能力。至卷附內政部警政
    署刑事警察局98年9 月24日刑鑑字第0980131330號函就扣案
    子彈4 顆有無殺傷力之鑑定函覆說明（見本院98年度訴字第
    797 號卷第40頁），係本院囑託該機關所實施之鑑定，有本
    院98年9月16日桃院永刑騰98訴797字第0980031399號函1 份
    在卷可按，則前開鑑定既係受法院囑託所為，屬同法第 159
    條第1 項之「除法律另有規定者外」之情形，自有證據能力
    。
四、至扣案如附表一、二所示之槍枝、子彈及彈殼等物，均非屬
    供述證據而無傳聞法則之適用，且與本案具有關聯性，而上
    開物證經偵辦員警依法定程序合法搜索扣得，當有證據能力
    。
貳、實體事項：
一、訊據被告對於上開事實坦承不諱，核與證人即錢櫃KTV 櫃檯
    人員林欣怡於警詢時證述：當時錢櫃KTV一樓大廳只有伊1人
    ，突有一陌生男子頭上包有紗布，身上都是血，持手槍至錢
    一樓大廳內，向伊說叫蘇某某小心一點，並要伊走開，伊害
    怕就躲到櫃檯後方，不敢看被告，被告隨即朝天花板射擊等
    語相符（見臺灣桃園地方法院檢察署98年度偵字第95號卷第
    13-17 頁），且與證人桃園敏盛醫院急診室護士李佳穎及陳
    淑惠於警詢時證述：被告因頭部外傷於凌晨5 時30分許由友
    人陪同至敏盛醫院急診，包紮傷口後，約於同日凌晨6 時10
    分許離開急診室，期間被告催促護士趕快包紮傷口，並向友
    人說要去尋仇等情節相合（見臺灣桃園地方法院檢察署98年
    度偵字第95號卷第13-23 頁），此外，並有桃園縣政府警察
    局桃園分局武陵派出所扣押筆錄、扣押物品目錄表、照片43
    幀、刑案現場勘察報告、桃園縣政府警察局槍枝初步檢視報
    告表附卷可佐卷，另有附表所示之物扣案可資佐證，堪認被
    告所為任意性自白，與事實相符。則被告持上揭手槍及子彈
    至錢櫃 KTV一樓大廳內尋釁並當被害人林欣怡之面朝天花板
    連開數槍，實際擊發2 槍，造成一樓大廳內天花板遭子彈貫
    穿，顯對被害人林欣怡之生命、身體安全造成威脅，當致被
    害人林欣怡心生畏懼無疑。再扣案如附表一、二所示之物經
    送內政部警政署刑事警察局鑑驗結果，如附表一所示之物：
    (一)送鑑槍枝1 枝（槍枝管制編號0000000000號），認係改造
    手槍，由仿BERETTA 廠92FS型半自動手槍製造之槍枝，換裝
    土造金屬槍管而成，擊發功能正常，可供擊發適用子彈使用
    ，認具殺傷力；(二)送鑑槍枝1 枝（槍枝管制編號0000000000
    號），認係改造手槍，由仿WALTHER廠PPK/S型半自動手槍製
    造之槍枝，換裝土造金屬槍管而成，擊發功能正常，可供擊
    發適用子彈使用，認具殺傷力。附表二編號(一)至(七)所示子彈
    共36顆，鑑定結果：(一)5顆，認均係口徑9mm（9 ×21mm）制
    式子彈，採樣2顆 試射，均可擊發，認均具殺傷力；(二)23顆
    ，認均係口徑9mm（9×19mm）制式子彈，採樣8 顆試射，均
    可擊發，認均具殺傷力；(三)1 顆，認係非制式子彈，由金屬
    彈殼組合直徑9.1 mm金屬彈頭而成，經實際試射，可擊發，
    認具殺傷力；(四)7 顆，認均係非制式子彈，由金屬彈殼組合
    直徑8.0 ±0.5mm金屬彈頭而成，採樣2顆試射，均可擊發，
    認均具殺傷力。又如附表二編號(八)所示之送鑑子彈4 顆，經
    試射，均可擊發，認均具殺傷力；附表二編號(九)所示彈殼 2
    顆，認均係已擊發之口徑9mm（9×19mm）制式彈殼等情。亦
    有內政部警政署刑事警察局97年1月7日刑鑑字第0970194880
    號鑑驗書及97年1月10日刑鑑字第0970194910 號鑑驗書、98
    年9月24日刑鑑字第0980131330號函各1份附卷可稽（見臺灣
    桃園地方法院檢察署98年度偵字第95號卷第95、96、99-100
    頁，本院98年度訴字第797 號卷第40頁），足認被告所持有
    之如附表一、二所示改造手槍、子彈及被告未擊發前之子彈
    均具有殺傷力甚明。被告犯行堪以認定，應予依法論科。
二、論罪科刑：
  (一)按刑法第2條第1項但書所規定，行為後之法律有利於行為人
    者，適用最有利於行為人之法律。係指行為終了後，法律有
    變更者而言。如犯罪行為之實行，已跨越新舊法時，即應依
    新法處斷，不發生新舊法比較問題。而槍砲彈藥刀械管制條
    例之未經許可，持有可發射子彈具殺傷力之槍枝罪，係犯罪
    行為之繼續，非狀態之繼續，在持有行為終了前，其犯罪行
    為仍在繼續中，其間法律縱有變更，因其行為既繼續實行至
    新法施行以後，自無行為後法律變更之可言。（最高法院95
    年度臺上字第2250號、95年度臺上字第3461號判決、98年度
    臺上字第4703號判決參照）。查被告於94年間某日，以10萬
    元之代價，透過網路上向某姓名、年籍不詳之成年人購買具
    有殺傷力之改造手槍2枝及子彈42 顆而持有之，雖其行為係
    在槍砲彈藥刀械管制條例第8條於94年1月26日及刑法於95年
    7月1日修正公布施行前，然其持有行為繼續至97年12月10日
    遭警方逮捕時止，其持有行為之終了既係在修正槍砲彈藥刀
    械管制條例及刑法之施行日之後，依上開說明，自毋庸為新
    舊法之比較適用，而應逕適用裁判時即修正後之法律論處，
    先予敘明。
  (二)核被告所為，係犯槍砲彈藥刀械管制條例第8條第4項未經許
    可，持有可發射子彈具有殺傷力之改造手槍罪、同條例第12
    條第4項未經許可持有子彈罪及刑法第305條恐嚇危安罪。按
    未經許可持有槍、彈，係侵害社會法益之罪，同時持有種類
    相同之槍、彈，縱令客體有數個（如數支同種類槍枝、數發
    同種類子彈），仍為單純一罪，不生想像競合問題（最高法
    院97年度臺上字第231 號判決意旨參照）。是被告同時持有
    如附表一所示具有殺傷力之改造手槍各1 枝及同時持有具有
    殺傷力之不同種類子彈共42顆，應各僅成立單純一罪。又被
    告以一持有之行為，同時持有具有殺傷力之改造手槍、子彈
    ，而同時觸犯未經許可持有可發射子彈具有殺傷力之改造手
    槍罪、未經許可持有子彈罪2 罪名，應依刑法第55條前段想
    像競合犯之規定，論以較重之未經許可，持有可發射子彈具
    有殺傷力之改造手槍罪處斷。又被告所犯上揭未經許可，持
    有可發射子彈具有殺傷力之改造手槍罪、恐嚇危安罪，罪名
    及犯罪構成要件互異，犯意各別，應予分論併罰。復按持有
    槍砲彈藥罪，其持有之繼續，為犯罪行為之繼續，而非狀態
    之繼續，亦即一經非法持有，罪雖成立，但其完結，須繼續
    至持有行為終了時為止。而該罪有無累犯之適用，自亦應以
    其持有行為終了時，是否在前案受有期徒刑執行完畢後5 年
    以內為斷（最高法院98年度臺上字第2352號判決可資參照）
    。查被告前於89年間因犯違反部署職責等罪，經國防部中部
    地方軍事法院以89年度臺審字第124號判決判處有期徒刑2年
    6月、4月，定應執行有期徒刑2年8月確定，而於89年10月25
    日入監服刑，於92年2月1日執行完畢，有臺灣高等法院被告
    前案紀錄表在卷可憑，而被告持有扣案手槍及子彈之行為起
    始日雖係於94年間，惟其行為終了時即遭警逮捕之97年12月
    10 日 ，既非於其受有期徒刑執行完畢後5 年以內，揆諸前
    揭說明，自不構成累犯，應予敘明。爰審酌槍枝、子彈屬高
    度危險之物品，非經主管機關許可不得擅自持有，以維社會
    大眾安全，而被告竟無故持有具殺傷力之改造手槍、子彈，
    對社會之秩序及安寧危害甚深，且被告僅因細故即持上揭手
    槍、子彈前往公眾得出入之場所「錢櫃KTV 」朝天花板射擊
    數槍，已實際造成社會不安，並致被害人林欣怡心生畏懼而
    生危害其安全，所為實屬不該，惟被告犯後尚坦承犯行，犯
    後態度尚稱良好等一切情狀，分別量處如主文所示之刑，並
    定其應執行之刑，暨就所宣告罰金刑部分，諭知其易服勞役
    之折算標準。
  (三)扣案如附表一、附表二編號(一)、(三)、(六)號所示之物，均屬違
    禁物，且為被告所有供其犯本件恐嚇危害安全罪，應依刑法
    第38條第1項第1款、第2 款之規定，宣告沒收。至扣案如附
    表二編號(二)、(四)、(五)、(七)、(八)所示之物，原雖亦可擊發具殺
    傷力而屬違禁物，然業於鑑定時試射而喪失子彈之作用與性
    質，已非違禁物，爰不宣告沒收。另扣案如附表二編號(九)號
    經所示被告射擊後遺留現場之彈殼2 顆，已失其違禁物之性
    質，亦非供犯罪所用之物，自不得宣告沒收（最高法院85年
    度臺上字第2503號、87年度臺上字第178號判決意旨參照）。
據上論斷，應依刑事訴訟法第299條第1項前段，槍砲彈藥刀械管
制條例第8條第4項、第12條第4項，刑法第11條前段、第305條、
第55條前段、第51條第5款、第42條第3 項前段、第38條第1項第
1款、第2款，刑法施行法第1條之1第1項、第2項前段，判決如主
文。
本案經檢察官蔡鴻仁到庭執行職務。
中    華    民    國    99    年    10    月    26    日
            刑事第四庭  審判長法  官  張淑華
                              法  官  張宇葭
                              法  官  林維斌
以上正本證明與原本無異。
如不服本判決應於收受判決後10日內向本院提出上訴書狀，並應
敘述具體理由。其未敘述上訴理由者，應於上訴期間屆滿後20日
內向本院補提理由書( 均須按他造當事人之人數附繕本) 「切勿
逕送上級法院」。
                              書記官  鄭嘉惠
中    華    民    國    99    年    10    月    26    日
附表一：
┌──┬──────────────┬──┬────────┐
│編號│  扣    案     物     品    │數量│    備    註    │
├──┼──────────────┼──┼────────┤
│(一)│送鑑手槍1 枝（含彈匣1 個，槍│1枝 │具殺傷力（含扣案│
│    │枝管制編號0000000000號），認│    │之保險插栓1個） │
│    │係改造手槍，由仿BERETTA 廠  │    │                │
│    │92FS型半自動手槍製造之槍枝，│    │                │
│    │換裝土造金屬槍管而成，擊發功│    │                │
│    │能正常，可供擊發適用子彈使用│    │                │
│    │。                          │    │                │
├──┼──────────────┼──┼────────┤
│(二)│送鑑手槍1 枝（含彈匣1 個，槍│1枝 │具殺傷力        │
│    │枝管制編號0000000000號），認│    │                │
│    │係改造手槍，由仿WALTHER 廠  │    │                │
│    │PPK/S 型半自動手槍製造之槍枝│    │                │
│    │，換裝土造金屬槍管而成，擊發│    │                │
│    │功能正常，可供擊發適用子彈使│    │                │
│    │用。                        │    │                │
└──┴──────────────┴──┴────────┘
附表二：
┌──┬──────────────┬──┬────────┐
│(一)│口徑9mm(9×21mm)制式子彈    │3顆 │具殺傷力        │
├──┼──────────────┼──┼────────┤
│(二)│口徑9mm(9×21mm)制式子彈    │2顆 │原均具殺傷力，因│
│    │                            │    │已試射而喪失子彈│
│    │                            │    │作用與性質      │
├──┼──────────────┼──┼────────┤
│(三)│口徑9mm(9×19mm)制式子彈    │15顆│具殺傷力        │
├──┼──────────────┼──┼────────┤
│(四)│口徑9mm(9×19mm)制式子彈    │8顆 │原均具殺傷力，因│
│    │                            │    │已試射而喪失子彈│
│    │                            │    │作用與性質      │
├──┼──────────────┼──┼────────┤
│(五)│非制式子彈，由金屬彈殼組合直│1顆 │原均具殺傷力，因│
│    │徑9.1mm金屬彈頭而成         │    │已試射而喪失子彈│
│    │                            │    │作用與性質      │
├──┼──────────────┼──┼────────┤
│(六)│非制式子彈，由金屬彈殼組合直│5顆 │具殺傷力        │
│    │徑8.0mm±0.5mm金屬彈頭而成  │    │                │
├──┼──────────────┼──┼────────┤
│(七)│非制式子彈，由金屬彈殼組合直│2顆 │原均具殺傷力，因│
│    │徑8.0mm±0.5mm金屬彈頭而成  │    │已試射而喪失子彈│
│    │                            │    │作用與性質      │
├──┼──────────────┼──┼────────┤
│(八)│口徑9mm制式子彈             │4顆 │原均具殺傷力，因│
│    │                            │    │已試射而喪失子彈│
│    │                            │    │作用與性質      │
├──┼──────────────┼──┼────────┤
│(九)│口徑9mm(9×19mm)制式彈殼    │2顆 │被告擊發而遺留於│
│    │                            │    │現場之彈殼2顆 ，│
│    │                            │    │已喪失子彈作用與│
│    │                            │    │性質            │
└──┴──────────────┴──┴────────┘

司法院資訊處製作；財團法人民間司法改革基金會備份。
